【裁判字號】    98,事聲,88
【裁判日期】    981217
【裁判案由】    確定訴訟費用額聲明異議
【裁判全文】
臺灣臺中地方法院民事裁定  98年度事聲字第88號
聲  明  人  林雨歆即陳秀花
相  對  人  財團法人法律扶助基金會
法定代理人  賴古登美
送達代收人  楊雅婷
上列當事人間確定訴訟費用額事件，聲明人對於本院司法事務官
民國98年11月12日所為之98年度司聲字第2200號裁定聲明異議，
本院裁定如下：
    主    文
異議駁回。
    理    由
一、按法院未於訴訟費用之裁判確定其費用額者，第一審受訴法
    院於該裁判有執行力後，應依聲請以裁定確定之。依第1項
    確定之訴訟費用額，應於裁定送達之翌日起，加給按法定利
    率計算之利息。民事訴訟法第91條第1項、第3項分別定有明
    文。次按為保障人民權益，對於無資力，或因其他原因，無
    法受到法律適當保護者，提供必要之法律扶助，特制定本法
    。本法所稱無資力者，係指符合社會救助法之低收入戶或其
    每月可處分之收入及可處分之資產低於一定標準者。分會就
    扶助事件所支出之酬金及必要費用，視為訴訟費用之一部。
    因法律扶助而由分會支出之酬金及必要費用，得向負擔訴訟
    費用之他造請求。分會得對於負擔訴訟費用之他造，請求歸
    還其支出之酬金及必要費用。分會得據受扶助人有執行力之
    執行名義，聲請確定訴訟費用額及強制執行。法律扶助法第
    1條、第3條第1項及第35條第1項、第2項分別定有明文。是
    法律扶助法立法目的在實現人民憲法上之訴訟權，而於人民
    有訴訟上需求而無資力或因其他原因，無法受到適當保護者
    ，提供必要之法律扶助，如委任律師報酬等，係由國家捐資
    成立之財團法人法律扶助基金會先行墊付，如聲請法律扶助
    當事人勝訴後，就聲請法律扶助者得請求相對人支付之訴訟
    費用，支出之律師報酬既視為訴訟費用之一部，依上開規定
    自得由財團法人法律扶助基金會以敗訴之當事人為對造逕向
    法院聲請確定訴訟費用額，並非應負擔訴訟費用之當事人於
    無資力時亦可依前述法律扶助法規定，作為請求免除、減免
    或延緩支付訴訟費用之依據。再按當事人對於司法事務官處
    理事件所為之終局處分，得於處分送達後10日之不變期間內
    ，以書狀向司法事務官提出異議。司法事務官認前項異議有
    理由時，應另為適當之處分；認異議為無理由者，應送請法
    院裁定之。法院認第1項之異議為有理由時，應為適當之裁
    定；認異議為無理由者，應以裁定駁回之。前項裁定，應敘
    明理由，並送達於當事人，民事訴訟法第240條之4定有明文
    。
二、本件聲明異議意旨略以：相對人要求之訴訟費用額過高，且
    伊有負債故無法負擔；又當初訴訟時並未提到要負擔訴訟費
    用，只提到DNA之費用，為此聲明異議等語。並提出銀行存
    簿等影本為証。
三、經查，本件聲明人與相對人間因本院97年度家訴字第318號
    請求撤銷認領事件，該事件之原告為陳崑成，因陳崑成向相
    對人聲請法律扶助。上開請求撤銷認領事件，業經本院以97
    年度家訴字第318號民事判決確定，並諭知訴訟費用由被告
    即本件聲明人負擔，有本院上揭民事判決暨98年度家他字第
    34號裁定在卷可按。上揭民事確定判決未就聲明人應負擔之
    訴訟費用額為裁定，原裁定（本院98年度司聲字第2200號）
    調閱上開民事事件卷宗暨就相對人所提出之審查表及變動審
    查表、扶助律師接案通知書、預付酬金領款單、結案酬金請
    款單、訴訟及其他必要費用領款單、博微生物科技股份有限
    公司統一發票等資料審查後，認聲明人應負擔相對人所支出
    之第一審律師酬金費用新台幣（下同）30000元與囑託鑑定
    之必要費用12000元，合計42000元，及自原裁定送達之翌日
    起至清償日止，加給按年息5％計算之利息，即無不合。至
    聲明人異議意旨雖主張：其有負債故無資力支付前開費用；
    且訴訟當時並未提到負擔訴訟費用問題云云。惟聲明異議人
    有否資力負擔上開費用，此僅係相對人將來為財產強制執行
    有無效果之爭執；又訴訟當時是否提及訴訟費用負擔之情事
    ，亦不影響聲明人依法仍應負擔上開費用之義務，故聲明人
    上開所稱，均核與訴訟費用額之確定無涉。揆諸上開說明，
    其所為之上開異議事由，核屬無據。從而，聲明人本件聲明
    異議非有理由，應予駁回。
四、依民事訴訟法第240條之4第3項，裁定如主文。
中    華    民    國    98    年    12    月    17   日
                  民事第四庭    法  官  黃文進
正本係照原本作成。
如不服本裁定應於送達後10日內向本院提出抗告狀，並繳納抗告
費新臺幣1000元。
中    華    民    國    98    年    12    月    17    日
                                書記官

司法院資訊處製作；財團法人民間司法改革基金會備份。
